臺灣板橋地方法院刑事判決　　　　　　　　　　　　　九十三年度交訴字第二０號
　　公　訴　人　臺灣板橋地方法院檢察署檢察官
　　被　　　告　甲○○
　　選任辯護人　辛武律師
右列被告因過失傷害案件，經檢察官提起公訴（九十二年度偵字第八五四一號），本
院判決如左：
    主      文
甲○○從事業務之人，因業務上之過失致人於死，處有期徒刑陸月，如易科罰金，以
佰元折算壹日。
    事      實
一、甲○○為三重汽車客運股份有限公司（下稱三重客運公司）之司機，以駕駛營業
    大客車載運乘客，為從事駕駛業務之人，於民國九十二年四月二十日二十時二十
    分許，駕駛三重客運公司所有車牌號碼ＦＪ─六八九號營業大客車，沿臺北縣新
    莊市○○路由北往南（桃園）方向行駛，行經臺北縣新莊市○○路七九四號捷運
    工程前之路面縮減路段，時速限制為三０公里以下，應注意行車速度應依標誌之
    規定，且應注意兩車併行之間隔，並隨時採取必要之安全措施，而依當時一切情
    況，並無不能注意之情形，竟疏未注意減速慢行及兩車併行之間隔，而貿然以時
    速三十七公里之速度急駛，並向右偏，準備在前方公車站牌靠站停車，致右後車
    輪輪弧附近車身從後擦撞同向由周書緯所騎乘之車牌號碼ＭＥ五─八九七號重型
    機車之尾部，造成周書緯機車倒於外側車道、周書緯頭朝後飛落滑入十二．六公
    尺遠之車底後，腹部遭上開營業大客車之右前車輪輾壓，周書緯因而受有腰椎骨
    折、胸腹腔內出血之傷害，並造成出血性休克。嗣甲○○在有權偵查機關發覺其
    上開犯罪前，報警自首其犯罪，並願接受裁判。而周書緯經送往長庚紀念醫院急
    救後，仍於九十二年四月二十日二十一時十分許（起訴書誤載為二十一時）不治
    死亡。
二、案經甲○○自首暨被害人周書緯之父乙○○訴由臺北縣政府警察局新莊分局報請
    臺灣板橋地方法院檢察署檢察官偵查起訴。
    理      由
一、訊據被告甲○○固坦承為三重客運公司之司機，於右揭時間駕駛前述營業大客車
    行經該地之事實不諱，惟矢口否認有何業務過失致死之犯行，辯稱：前述營業大
    客車右後車輪輪弧附近之車身刮痕係舊刮痕，並非新刮痕，伊並未擦撞被害人周
    書緯所騎乘之上開重型機車，上開營業大客車也沒有輾壓到被害人周書緯，係被
    害人周書緯騎乘機車不慎撞到護欄而自行跌倒，頭朝後倒在伊車子的右後輪旁邊
    ，伊雖然有超速，但與本件車禍無關，伊並無過失云云。惟查：
（一）被害人周書緯因本件車禍腹部遭輾壓受有上開傷害而死亡等情，業經臺灣板橋
      地方法院檢察署檢察官督同檢驗員相驗屬實，製有勘驗筆錄、相驗屍體證明書
      、驗斷書各一紙及相驗照片十五紙在卷，並有長庚紀念醫院診斷證明書一紙附
      卷可稽（見相驗卷第六頁、第三九頁、第四０頁、第四四頁至第四八頁、本院
      刑事卷）。
（二）被告於警詢中供稱：「我是駕車沿中正路北往南方向直行，行駛在第二車道外
      側，至肇事地點時，我聽到碰撞聲後停車察看，就看到有人躺在我車右後車輪
      旁．．．」、「右後車輪外側有新擦痕、右後輪弧處有新刮痕，可明顯看清鋁
      製顏色（即公車車體烤漆之金屬底層）。在右側防捲入鐵欄杆下緣有一新擦痕
      」等語（見偵查卷第七頁）。證人丙○○於本院審理中證稱：「（有無檢視肇
      事車輛的車體，有無發現異狀？）有，有請被告會同檢視。最明顯的部分是右
      後輪上方車體的地方有一道新刮痕。」、「我們到場先照相，測繪位置，做好
      後，請公車移動，才在公車原來停的地方發現安全帽。．．．」、「我把安全
      帽拿回派出所，請被害人家屬來認定是否被害人的。安全帽有明顯的擦痕，有
      些微凹陷。」、「．．．家屬確認安全帽是被害人所有。」等語。依新莊分局
      製作之現場勘察報告記載：「（一）勘查公車（車號ＦＪ－六八九）：１於右
      後輪弧處有一新刮痕擦痕跡，長度約四點八公分，離地高度約九十五公分。２
      右側防護欄桿新擦痕，離地高度約二十三公分。３右側海報破損，長度四十五
      公分，離地高度約九十三公分．．．（二）勘查重機車（車號ＭＥ五─八九七
      ）：１重機車本身無重大損壞，左側手煞車離地約九十公分。２重機車左側車
      身擦刮痕，離地約六十七公分。３重機車尾部，離地約九十四公分。（三）勘
      查現場：１安全護欄破損。２現場交通錐新刮痕，離地約三十三公分。」等語
      ，經本院核對勘察報告所依據之車損照片、現場照片十五張發現，被告所駕駛
      之上開營業大客車後車輪輪弧處之新刮痕擦痕跡，離地高度應為九十四公分，
      且係前深後淺，而被害人之重機車尾部另有一新擦痕，核與公車右後車輪輪弧
      處上之新刮擦痕之高度相符，參酌被害人機車倒地之位置為左倒於外側車道上
      ，尾部朝前，離外側車道路旁０．七公尺、車頭朝後，離外側車道路旁一．一
      公尺，而於前方十二．六公尺遠之外側車道上有一攤血，顯然擦撞點為公車之
      右後車輪輪弧附近擦撞被害人之重機車尾部，因被告之營業大客車係右後車輪
      輪弧附近從後擦撞被害人之機車尾部，被害人之機車被從後擦撞後，重心不穩
      倒地，才會形成被害人之機車尾部朝前，離外側車道路旁０．七公尺、車頭朝
      後，離外側車道路旁一．一公尺；周書緯頭朝後飛落滑入十二．六公尺遠之車
      底後，腹部遭上開營業大客車之右前車輪輾壓之情形。被告辯稱係被害人之機
      車先撞到護欄自行跌倒云云，惟查，現場並無安全護欄破損之掉落碎片，且從
      卷附安全護欄照片觀察，並無新破損之痕跡，顯然安全護欄之前即已破損（見
      九十二年度相字第四三八號相驗卷第五九頁至六三頁）。另現場交通錐新刮痕
      ，離地僅約三十三公分，顯然係機車倒地滑行中擦撞造成，故被告辯稱其所駕
      駛之上開營業大客車沒有輾壓到被害人周書緯，係被害人周書緯騎乘機車不慎
      撞到護欄而自行跌倒，頭朝後倒在伊車子的右後輪旁邊云云，顯與事實不符，
      委不足採。
（三）又肇事地點因捷運施工，路面縮減，該路段車行速率限制為時速三十公里以下
      ，此有道路交通事故調查報告表現場圖暨現場照片附卷可憑（道路交通事故調
      查報告表速限欄誤載為五十公里），並經證人丙○○於本院審理中證述屬實。
      而扣案之上開營業大客車之行車紀錄紙一紙，經本院囑託樺崎實業有限公司鑑
      定結果，被告於肇事停車前之車速為三十七公里，此有該公司九十三年八月十
      八日樺崎分析字第００八號函暨行車紀錄紙分析報告各一紙在卷可憑（見本院
      刑事卷），被告於本院審理中亦供承當時車速三十多公里等語（見本院九十三
      年十一月十六日審判筆錄），則被告於上揭時間，駕駛上開營業大客車行經肇
      事地點，有超速之事實足堪認定。
（四）又被告肇事後，所駕駛之上開營業大客車車頭朝右，斜停於外側車道上，且前
      方有公車站牌，此有道路交通事故調查報告表現場圖暨現場照片附卷可憑，參
      酌被告於警詢中供稱：當時乘坐三名乘客，伊駕車行經該處，只注意前方車況
      與路況等語（見九十二年度偵字第八五四一號偵查卷第六頁反面、第七頁反面
      ），於本院審理中亦供承：「我開車看前面，沒有看後視鏡」等語（見本院九
      十三年十一月十六日審判筆錄），顯然被告所駕駛之上開營業大客車右偏係準
      備靠站停車，且未注意二車之間隔，所以公車右後車輪輪弧附近擦撞被害人之
      機車尾部，顯然被告有未注意二車併行間隔之過失。被告於本院審理中改供稱
      ：當時車內並無乘客，並非靠站停車云云（見本院九十三年十一月十六日審判
      筆，顯係事後卸責之詞，委不足採。
（五）本件肇事雖經送台灣省台北縣區車輛行車事故鑑定委員會及臺灣省車輛行車事
      故覆議鑑定委員會鑑定結果認為跡證不足，無法作成鑑定意見，此有台灣省台
      北縣區車輛行車事故鑑定委員會九十二年八月二十二日北鑑字第九二一０三九
      號函暨鑑定意見書及台灣省車輛行車事故覆議鑑定委員會九十二年十二月二十
      四日府覆議字第九二一一二六七號函各一件在卷可稽（見九十二年度偵字第八
      五四一號偵查卷第七四頁、第一七一頁），惟如前所述，係被告所駕駛之上開
      營業大客車右後車輪輪弧附近擦撞被害人之機車尾部，故不能以上開鑑定結果
      認被告無過失。
（六）另被告聲請傳喚證人丁○○到庭作證，以證明鹿島公司未作警示燈，致被害人
      周書緯騎乘機車不慎撞到護欄而自行跌倒云云，如前所述，現場並無安全護欄
      破損之掉落碎片，且從卷附安全護欄照片觀察，並無新破損之痕跡，顯然安全
      護欄之前即已破損。況證人丁○○於偵查中證稱：鹿島公司捷運工程均經工程
      處安全檢查合格，並沒有安全疏失等語（見九十二年度偵字第八五四一號偵查
      卷第九０頁反面），本院認事證已明，無再傳訊之必要，附此敘明。
（七）按行車速度應依標誌或標線之規定；汽車行駛時，駕駛人應注意兩車併行之間
      隔，並隨時採取必要之安全措施，道路交通安全規則第五十條第一項前段、第
      九十三條第一項前段、第九十四條第三項分別定有明文。被告既為汽車駕駛人
      ，自應遵守上開規定，而肇事當時天候晴、夜間有照明、路面為柏油、乾燥、
      有道路工程、無缺陷、視距良好等客觀情況下，並無不能注意之情形，竟以時
      速三十七公里之速度貿然行駛，因疏未注意兩車併行之間隔而肇禍，自應負過
      失責任，且被告之過失行為與被害人周書緯之死亡間，顯有相當因果關係。
      本件事證明確，被告犯行洵堪認定。
二、核被告所為，係犯刑法第二百七十六條第二項之業務過失致死罪。又被告於車禍
    發生後犯罪未發覺前，報警處理，自首而受裁判，業經證人即警員丙○○於本院
    審理中到庭證述屬實，符合自首要件，應依刑法第六十二條前段規定，減輕其刑
    。爰審酌被告之素行尚可、造成被害人死亡之不可回復損害，犯罪所生之損害極
    重，被告應負全部之過失責任，惟本件究屬過失犯行，惡性非重，及犯後尚未與
    被害人家屬達成民事和解，賠償被害人周書緯家屬之損害，態度欠佳等一切情狀
    ，量處如主文所示之刑，以資懲儆。
據上論斷，應依刑事訴訟法第二百九十九條第一項前段，刑法第二百七十六條第二項
、第六十二條前段、第四十一條第一項前段，罰金罰鍰提高標準條例第一條前段、第
二條，判決如主文。
本案經檢察官程秀蘭到庭執行職務。
中　　　華　　　民　　　國　　九十三　　年　　 十一 　　月　　 三十 　　日
                                臺灣板橋地方法院交通法庭
                                      審判長法  官  高奕驤
                                      　　　法  官  黃若美
                                      　　　法  官  曾正耀
右正本證明與原本無異。
如不服本判決，應於判決送達後十日內向本院提出上訴狀 (應附繕本)，上訴於臺灣
高等法院。
                                            書記官  黃靖媛
中　　　華　　　民　　　國　　九十三　　年　　 十一 　　月　　 三十 　　日
論罪科刑依據之法條：
刑法第二百七十六條：
因過失致人於死者，處二年以下有期徒刑、拘役或二千元（現已提高十倍為二萬元）
以下罰金。
從事業務之人，因業務上之過失犯前項之罪者，處五年以下有期徒刑或拘役、得併科
三仟元（現已提高十倍為三萬元）以下罰金。
